臺灣高等法院刑事裁定
110年度抗字第325號
抗  告  人
即  受刑人  羅民昭




上列抗告人即受刑人因聲明異議案件，不服臺灣桃園地方法院中
華民國109年12月31日裁定(109年度聲字第4383號)，提起抗告，
本院裁定如下：
    主  文
原裁定撤銷。
聲明異議駁回。
    理  由
一、原裁定意旨略以：
(一)聲明異議意旨略以：聲明異議人即受刑人(下稱受刑人)羅民
    昭前因毒品案件，經法院判刑確定並以106年度聲字第212號
    裁定定應執行有期徒刑1年8月，受刑人入監服刑後，於民國
    107年11月29日縮短刑期假釋出監，其假釋期間都遵守法律
    規定向觀護人報到及接受採尿等，詎臺灣新竹地方檢察署（
    下簡稱新竹地檢署）檢察官以其108年6月24日未向觀護人報
    到及接受驗尿為由撤銷假釋，然其當日實因肺部不適呼吸困
    難，經其家屬送至國軍桃園總醫院住院檢查，發現其罹患肺
    炎、嚴重肺積水，嗣於同年7月1日轉院台大醫院等，受刑人
    當日並非無故不向觀護人報到，實係因疾病危及生命需接受
    治療，受刑人實難甘服新竹地檢署檢察官之執行指揮，請撤
    銷新竹地檢署檢察官撤銷假釋執行殘刑之指揮等語。
(二)經查：
  ⒈受刑人前因違反毒品危害防制條例案件，經臺灣新竹地方法
    院(下簡稱新竹地院)以106年度聲字第212號裁定應執行有期
    徒刑1年8月確定(下稱甲執行刑)；又因公共危險等案件，經
    原法院以107年度聲字第1221號裁定應執行有期徒刑1年6月
    並確定(下稱乙執行刑)，甲、乙執行刑接續執行，甲執行刑
    之刑期起算日期為105年8月24日，執行期滿日為107年4月23
    日，乙執行刑之刑期起算日期為107年4月24日，執行期滿日
    為108年10月23日，嗣受刑人於甲執行刑執行期滿後之107年
    11月29日因縮短刑期假釋出監。嗣法務部○○○○○○○報請法務
    部撤銷假釋，法務部於108年6月26日以法授矯字第10801059
    750號函核復准予撤銷受刑人前開假釋，並經新竹地檢署檢
    察官以108年度執更字第869號指揮執行撤銷假釋後所餘刑期
    之殘刑等情，有本院調閱並影印新竹地檢署108年度執更字
    第869號影卷外放可稽。依上開說明，受刑人於107年11月29
    日假釋時，甲執行刑業已執行期滿，假釋之範圍應僅限於尚
    殘餘刑期之乙執行刑，其效力不及於甲執行刑，且縱監獄將
    甲、乙執行刑合併計算其假釋最低執行期間，亦不影響甲執
    行刑業已執行完畢之效力。據此，甲執行刑既已執行期滿，
    假釋之範圍僅限於乙執行刑，新竹地檢署108年度執更字第8
    69號案件係執行乙執行刑即原法院107年度聲字第1221號裁
    定所定應執行刑經撤銷假釋後之殘刑。依前揭說明，受刑人
    欲對上開殘刑之執行指揮聲明異議，即應向為該定執行刑裁
    判之原法院為之。綜上說明，受刑人以前揭違反毒品危害防
    制條例等案件經新竹地檢署撤銷假釋(應係法務部撤銷假釋
    受刑人有所誤會)，檢察官指揮執行為不當，向原法院聲明
    異議，核無不合。
  ⒉經核閱上揭影卷內之法務部○○○○○○○108年6月17日竹監教字第
    10813204070號報請撤銷假釋報告表(稿)所示，該監獄係因
    受刑人假釋後，於108年1月7日、2月25日、3月25日、4月22
    日、5月20日均未依規定至新竹地檢署報到並接受定期採尿
    ，經告誡函催、訪視及協尋等督促其履行保護管束規定，仍
    拒不履行，行為違反保安處分執行法第74條之2第2、4款規
    定且情節重大，而報請法務部撤銷假釋獲准，有上揭報請撤
    銷假釋報告表(稿)及法務部108年6月26日法授矯字第108010
    59750號函在卷可考，足認受刑人所指因肺部不適致未向觀
    護人報到等情，核與上揭受刑人經撤銷假釋之原因無涉。稽
    此，受刑人聲明異議所指各節並不足採。綜上所述，本件檢
    察官依據法律規定指揮執行受刑人經撤銷假釋後所應執行之
    殘刑，自無不當或違法之處。受刑人執前詞提起本件聲明異
    議，指摘檢察官執行指揮之不當，為無理由，應予駁回等語
    。
二、抗告意旨略以：㈠上開裁定所列之日期未予報到之理由，實
    為錯誤不實，受刑人自108年1月7日、2月25日、3月25日、4
    月22日、5月20日前述之日期當天未能準時報到，但都有打
    電話給觀護人請假，並在前述日期後1至3日內有向觀護人補
    報到且有驗尿，受刑人無法向觀護人所屬單位調閱該資料，
    懇請依受刑人所陳述之事實向該單位調閱有利於受刑人之證
    明。受刑人雖未依規定日期報到，但每一次均有補報到，且
    有收到告誡單，告誡受刑人應照規定準時報到，在5月20日
    後觀護人有慎重告誡，若再有誤，才會撤銷假釋殘刑。受刑
    人亦知有錯在先，但有補正，應不予撤銷假釋殘刑，給予受
    刑人自新之機會，受刑人也有答應觀護人會好好反省、檢討
    ，且後續定會準時報到。㈡又同年6月23日後，受刑人實因病
    住院才未能報到，亦已陳報資料供審酌。㈢受刑人當時向觀
    護人請假使用之電話號碼向觀護人處所辦公室之聯絡電話與
    觀護人聯絡請假，亦可調閱通聯紀錄可查證。受刑人所使用
    之該電話申請人為受刑人之母親，受刑人為使用人，該電話
    現已停用，電信公司為遠傳電信。㈣受刑人於假釋殘刑中及
    通緝中(1年左右)都未犯他案，足可證明受刑人有悔過向善
    之心，應不予撤銷假釋。至於原裁定所載前述日期(共5次)
    雖有延遲報到，但均有向觀護人報到，並有填寫資料、簽名
    ，此部分亦有資料可查云云。　　
三、按假釋制度之目的在使受徒刑執行而有悛悔實據並符合法定
    要件者，得停止徒刑之執行，以促使受刑人積極復歸社會。
    而假釋處分經主管機關作成後，受假釋人因此停止徒刑之執
    行而出獄，如復予以撤銷，再執行殘刑，非特直接涉及受假
    釋人之人身自由限制，對其復歸社會後而享有之各種權益，
    亦生重大影響。故假釋之撤銷屬刑事裁判執行之一環，為廣
    義之司法行政處分，因此，受假釋人對於檢察官所指揮執行
    撤銷假釋之原因事實，如有不服，得依刑事訴訟法第484條
    之規定，向當初諭知該刑事裁判之法院聲明異議，以求救濟
    ，此固據司法院釋字第681號解釋揭示在案。惟監獄行刑法
    業於109年1月15日經總統修正公布，並自公布日後6個月即1
    09年7月15日施行，該法第153條第3項規定「本法中華民國1
    08年12月17日修正之條文施行前，因撤銷假釋得聲明異議之
    案件，得於修正施行日之次日起算30日內，依本法規定向管
    轄地方法院行政訴訟庭提起訴訟」，是此類因撤銷假釋得聲
    明異議案件，於監獄行刑法修正施行後，應循上開行政爭訟
    途徑尋求救濟，始為適法（最高法院109年度台抗字第1826
    號裁定意旨參照）。
四、經查：
(一)受刑人有前開執行、縮短刑期假釋出獄，並經法務部○○○○○○
    ○報請法務部撤銷假釋，法務部108年6月26日法授矯字第108
    01059750號函核復准予撤銷受刑人前開假釋，並經新竹地檢
    署檢察官據以指揮執行撤銷假釋後所餘殘刑等情，均如上述
    ，且有上開執行影卷、法務部函、本院被告前案紀錄表可稽
    ，此部分事實自堪認定。
(二)查本件法務部於108年6月26日撤銷受刑人假釋後，監獄行刑
    法業經修正，固屬監獄行刑法修正前，因撤銷假釋得聲明異
    議案件，惟依據上開說明，受刑人於監獄行刑法109年7月15
    日施行後，就法務部撤銷假釋不服者，應循行政爭訟途徑尋
    求救濟，方為適法。然本件受刑人於監獄行刑法修正施行後
    之109年10月26日向原審法院聲明異議(見原審卷第7至18頁)
    ，於法未合。
(三)綜上，原審未以無管轄權駁回其聲明，逕為實體之裁定，即
    有違誤，原裁定已屬無可維持，爰由本院撤銷原裁定，並自
    為裁定駁回受刑人之聲明。　　
五、末以，法務部撤銷受刑人假釋及檢察官執行指揮書，均未就
    受刑人之救濟期間為告知，依行政程序法第98條第3項規定
    ：「處分機關未告知救濟期間或告知錯誤未為更正，致相對
    人或利害關係人遲誤者，如自處分書送達後1年內聲明不服
    時，視為於法定期間內所為」，應不影響受刑人另循行政爭
    訟途徑救濟，附此敘明。
據上論斷，依刑事訴訟法第413條，裁定如主文。
中　　華　　民　　國　　110 　年　　2 　　月　　25　　日
　                刑事第二十一庭審判長法　官　許宗和
　                                    法　官　黃玉婷
　                                    法　官　黃惠敏
以上正本證明與原本無異。
如不服本裁定，應於收受送達後五日內向本院提出抗告狀。
                                      書記官　吳錫欽
中　　華　　民　　國　　110 　年　　2 　　月　　26　　日